【裁判字號】    98,抗,104
【裁判日期】    980504
【裁判案由】    假扣押
【裁判全文】
臺灣高等法院高雄分院民事裁定           98年度抗字第104號
抗  告  人  乙○○
相  對  人  甲○○
上列當事人間聲請假扣押事件，抗告人對於中華民國98年4 月8
日臺灣高雄地方法院98年度審全字第17號裁定提起抗告，本院裁
定如下：
    主  文
抗告駁回。
抗告訴訟費用由抗告人負擔。
    理  由
一、本件抗告意旨略以：相對人以第三人杜秀卿名義，向原法院
    投標購得坐落高雄市○○區○○段1060地號土地及其上同段
    建號1401、1397建號即門牌號碼高雄市前金區○○○路87號
    3 樓房屋（下稱系爭土地），並於98年2 月20日23時30分許
    與抗告人達成協議，由抗告人以投標金額即新台幣（下同）
    684 萬元向相對人買受系爭房地。詎相對人竟於翌日悔約，
    抗告人欲依法訴請相對人賠償損害，然因相對人常流連聲色
    場所，故相對人有浪費財產增加負擔之情事，惟恐日後有不
    能或甚難強制執行之虞，乃願供擔保，聲請裁定准就相對人
    之財產於300 萬元範圍內為假扣押。原法院以抗告人就假扣
    押之原因不能認已為釋明，遽以駁回抗告人之聲請，顯有未
    當，為此提起抗告，求予廢棄原裁定，另為適法之裁定云云
    。
二、按請求及假扣押之原因應釋明之。前項釋明如有不足，而債
    權人陳明願供擔保或法院認為適當者，法院得定相當之擔保
    ，命供擔保後為假扣押。民國92年2 月9 日修正公布之民事
    訴訟法第526 條第1 項、第2 項規定甚明。所謂假扣押之原
    因，即債務人有日後不能強制執行或甚難執行之虞，或應在
    外國執行是也。同法第523 條亦有明文。諸如債務人浪費財
    產，增加負擔，或就其財產為不利處分，將達於無資力之狀
    態，或移住遠地，逃匿無蹤或隱匿財產等情均屬之。債權人
    就假扣押之原因，依法有釋明之義務，亦即需提出可使法院
    信其主張為真實之證據。必待釋明有所不足，而債權人陳明
    願供擔保後，始得准為假扣押；若債權人未釋明假扣押之原
    因，即不符假扣押之要件（最高法院94年度台抗字第1182
    號裁判意旨參照）。
三、經查抗告人主張相對人以第三人杜秀卿名義向原法院投標購
    得系爭房地後，於98年2 月20日23時30分許，與抗告人達成
    協議，由抗告人以投標金額684 萬元向相對人買受系爭房地
    ，詎相對人竟於翌日悔約，自應負賠償責任。因相對人常流
    連聲色場所，有浪費財產，增加負擔之情事爰願供擔保，聲
    請裁定就相對人之財產於300 萬元範圍內，予以假扣押云云
    ，雖據其提出原法院民事執行處函，證人劉文景出具之兩造
    間就系爭房地有買賣協議之證明書及佳合律師事務所函各1
    份為證，然此僅足以釋明請求之原因。另依抗告人另提證人
    劉文景、劉坤璋於98年4 月1 日出具之證明書（見原審卷第
    11頁、第12頁）所載內容：「茲證明甲○○（即相對人）日
    前曾至本人任職之南方佳人視聽社（KTV ，地址：高雄市前
    金區○○○路87號3 樓）欲消費，因當時店內已無小姐，故
    甲○○先生即離去」等語，縱認屬實，亦僅足證明相對人日
    前至南方佳人視聽社消費未果等事實，尚難據此定相對人有
    浪費財產，增加負擔或就其財產為不利益之處分，將達於無
    資力之狀態，而使抗告人日後不能強制執行或甚難執行之虞
    ，應不能認抗告人已就假扣押之原因為釋明。至於抗告人本
    院為裁定前，經通知到院雖陳述：因抗告人已就兩造間之系
    爭房地買賣糾紛已經起訴，依經驗法則，相對人必會脫產；
    且衡之常情如非相對人急於就其財產為不利益之處分，或有
    隱匿財產之情事，否則豈有於與相對人就系爭房地成立買賣
    契約之翌日即予悔約，任憑抗告人一再促請出面解決買賣糾
    紛，卻始終置之不理之情形云云，亦迄未提出相關證據資料
    釋明。揆諸上開說明，自應認抗告人所為本件假扣押之聲請
    不符合假扣押之要件，且無從以供擔保補其不足。是原法院
    裁定駁回抗告人假扣押之聲請，核無不合。抗告意旨仍執前
    詞，指摘原裁定不當，求予廢棄，即為無理由，應予駁回。
四、據上論結，本件抗告為無理由，依民事訴訟法第495 條之1
    第1項、第449條第1項、第95條、第78條，裁定如主文。
中    華    民    國    98    年    5     月    4     日
                              民事第三庭
                                  審判長法官  張國彬
                                  法      官  鄭月霞
                                  法      官  吳登輝
以上正本證明與原本無異。
如不服本裁定應於送達後10日內向本院提出再抗告狀（並按他造
當事人之人數附繕本），並繳納再抗告費新台幣1,000 元。
再為抗告僅得以適用法規顯有錯誤為理由，並應委任律師為代理
人。
中    華    民    國    98    年    5     月    5     日
                                  書  記  官  張明賢
附註：
抗告人之配偶、三親等內之血親、二親等內之姻親，或抗告人為
法人、中央或地方機關時，其所屬專任人員具有律師資格並經法
院認適當者，亦得為第三審代理人。
抗告人或其法定代理人具有律師資格者及前項情形，應於提起抗
告或委任時釋明之。
                                                      Ｆ


司法院資訊處製作；財團法人民間司法改革基金會備份。
